臺灣高等法院民事裁定
111年度抗字第196號
抗  告  人  九冠開發股份有限公司


            中郵通股份有限公司

共      同
法定代理人  吳正興  
抗  告  人  劉冠廷  




共同代理人  陳俊傑律師
上列抗告人因與相對人遠雄人壽保險事業股份有限公司間聲明異
議事件，對於中華民國111年1月12日臺灣士林地方法院110年度
執事聲字第76號所為裁定提起抗告，本院裁定如下：
    主  文
抗告駁回。
抗告訴訟費用由抗告人負擔。
    理  由
一、抗告意旨略以：原法院民事執行處（下稱執行法院）於109
    年度司執字第53594號強制執行事件（下稱系爭強制執行事
    件）中，囑託品佑不動產估價師事務所鑑定執行標的物，其
    中抗告人遭查封如附表所示土地（下稱系爭土地）經鑑定結
    果，總價為新臺幣（下同）1億3,850萬5,681元。然財政部
    國有財產局台灣北區辦事處於95年間出售如附表所示編號21
    、22土地（以下分稱506-3地號、506-4地號土地）之出售價
    分別為4,543萬元及3,922萬6,880元，換算每坪土地出售價
    均為2萬2,000元，且兩地公告現值均相同，足見執行法院委
    外鑑定506-3地號、506-4地號土地之價格分別6,941萬2,498
    元、1,510萬2,349元，顯然506-4地號土地估價偏低，況506
    -3地號、506-4地號土地於品佑不動產估價師事務所鑑定時
    及執行法院核定底價時，其上均無建物，並無任何評估地理
    形勢之差異，依辦理強制執行事件應行注意事項第42條第1
    項、第4項、第5項及第7項之規定，執行法院所核定拍賣底
    價顯與上開規定所謂「核定拍賣最低價額應儘量與市價相當
    」及「必要時並宜赴現場勘驗，瞭解不動產內部裝潢及環境
    四周，以為核定拍賣最低價額之參考，避免不當提高或壓低
    拍賣最低價額」之規定相悖。是執行法院就506-3地號、506
    -4地號土地所核定底價分別為6,941萬2,498元、1,510萬2,3
    49元，相距高達5,431萬149元，顯見執行法院所核定底價已
    嚴重侵害抗告人之權益，此與執行法院有權依辦理強制執行
    事件應行注意事項第42條第1項、第4項、第5項及第7項之規
    定，核定「儘量與市價相當」之底價不可同日而語。再者，
    抗告人九冠開發股份有限公司及相對人曾共同於民國107年1
    月18日委託中華徵信不動產估價師聯合事務所鑑定如附表所
    示編號1至20土地，鑑定總價為1億8,318萬3,185元，換算每
    坪單價為9萬5,000元，另於107年12月26日委託宏邦不動產
    估價師聯合事務所鑑定，鑑定總價為1億8,318萬4,700元，
    每坪單價為9萬5,000元，反觀執行法院委請品佑不動產估價
    師事務所鑑定之價格僅為5,399萬0,384元，換算每坪價格僅
    2萬8,000元，二者差距達3倍以上，足見執行法院委外鑑定
    之結果異常，顯非客觀之不動產價值，亦嚴重影響抗告人之
    權益。然執行法院司法事務官卻於110年7月28日駁回抗告人
    請求重新鑑價之異議（下稱原處分），雖經抗告人聲明異議
    ，原法院仍於111年1月12日以110年度執事聲字第76號裁定
    異議駁回（下稱原裁定），爰提起抗告，請求廢棄原裁定等
    語。並聲明：㈠原裁定廢棄。㈡上廢棄部分，發回原執行法院
    重新核定拍賣底價。
二、按強制執行法第80條規定，拍賣不動產，執行法院應命鑑定
    人就該不動產估定價格，經核定後，為拍賣最低價額。執行
    法院核定之價格應如何認為相當，原屬執行法院職權裁量之
    範圍，執行法院所核定之最低底價，僅限制投標人之出價不
    得少於此數額而已，就願出之最高價則不受限制，拍賣物果
    值高價，於應買人之競價過程中應可以合理價格賣出，而無
    損於債權人或債務人之權益，自不容債權人或債務人任意指
    摘執行法院所核定之底價為不當（最高法院88年度台抗字第
    13號、95年度台抗字第373號、100年度台抗字第263號裁定
    參照)。次按執行法院定底價時，應詢問債權人及債務人之
    意見。但無法通知或屆期不到場者，不在此限，強制執行法
    第70條第2項定有明文。依同法第113條之規定，此項程序固
    為不動產強制執行程序所準用。惟因詢價之目的在於使當事
    人就鑑定之價格表示意見，以作為核定拍賣底價，實際如何
    核定乃應由執行法院依其職權為審酌；是否重新鑑定亦屬執
    行法院裁量之範圍，債務人不得任意指摘執行法院未重新鑑
    價為不當。
三、經查：
　㈠執行法院受理系爭強制執行事件，囑託品佑不動產估價師事
    務所鑑定系爭土地之價格結果，總價為1億3,850萬5,681元
    （下稱系爭鑑定價格），有鑑定報告可稽（下稱系爭鑑定報
    告，見系爭強制執行事件卷第356至447頁），執行法院為核
    定底價，曾於110年5月10日通知抗告人（即債務人）及相對
    人（即債權人）於詢價期日即同年7月19日前以書狀陳述意
    見、或於期日到場提出可資證明系爭土地市價之有關文件，
    以供核定底價之參考（同上卷第566至568頁），抗告人收受
    上開通知後，具狀並提供相關資料聲請重行鑑定（同上卷第
    596至653頁）。嗣執行法院於110年7月25日核定系爭土地拍
    賣最低底價為1億3,861萬元，有執行法院定拍單可憑（同上
    卷第654至655頁）。
　㈡抗告人固主張系爭鑑定報告之鑑價結果異常，顯非客觀之不
    動產價值，聲請重行鑑定，且執行法院應重新核定拍賣底價
    云云，惟酌定系爭土地之最低拍賣價格或是否重新鑑定，均
    屬執行法院之職權裁量之範圍，債務人之意見，僅為執行法
    院酌定拍賣物底價之參考，執行法院不受拘束；且最低拍賣
    價格僅限制投標人之出價不得少於此數額，就願出之最高價
    則不受限制。倘系爭土地果值高價，於應買人之競價過程中
    應可以合理價格賣出，而無損於債權人或債務人之權益，自
    不容債權人或債務人任意指摘執行法院所核定之底價或未為
    重新鑑價等節為不當。況抗告人質疑506-3地號、506-4地號
    土地之公告現值均相同，但鑑定價格分別6,941萬2,498元、
    1,510萬2,349元，顯然506-4地號土地估價偏低云云，經本
    院檢附系爭鑑定報告，向品佑不動產估價師事務所函詢：50
    6-4地號土地之鑑估價格為每平方公尺8,470元，與同小段51
    4至514-29地號土地相同，但506-4地號土地之公告現值為6,
    700元，並非2,700元，則506-4地號土地之鑑估價格是否相
    當於市價？（見本院卷第45頁），據覆略以：「本案估價目
    的為法院拍賣底價之參考，本所於”內政部不動產交易實價
    查詢服務網“網站查詢並選取交易樣本決定鑑價金額，分析
    評估之估價價格，非依據公告現值估價，求取鑑定標的合理
    且可能成交之價格區間，最終交易價格有賴買賣雙方議定，
    且本所受委任出具之鑑價報告，僅係供法院當時訂定拍賣底
    價之參考價格，而非交易價格之指定，於此說明。」等語，
    有該事務所111年3月10日函在卷可查（見本院卷第47頁），
    足見系爭鑑定報告之結果並非依據公告現值估價，且僅係供
    執行法院訂定拍賣底價之參考價格。而執行法院審酌上開鑑
    定結果及可憑信性，透過詢價程序及參考相關情節酌定最低
    拍賣價格，係屬職權裁量，非即受鑑定報告所載估鑑價格之
    拘束，亦難謂有何違法或不當。故抗告人徒以鑑定價格過低
    ，應重行鑑定，並請求重新核定拍賣底價為由聲明異議，自
    不可採。
四、綜上所述，原處分駁回抗告人重行鑑價之聲請，及原裁定維
    持上開處分，駁回抗告人之聲明異議，均核無違誤。抗告意
    旨猶執前詞指摘原裁定不當，求予廢棄，為無理由，應予駁
    回。
五、據上論結，本件抗告為無理由，爰裁定如主文。　　　　
中　　華　　民　　國　　111 　年　　3 　　月　　30　　日
                  民事第十九庭  
                      審判長法  官  魏麗娟
                            法  官  潘進柳  
                            法  官  郭佳瑛
附表：
編號 土     地       坐      落     面積 權利 範圍  縣市 鄉鎮市區 段 小段 地號 平方公尺  1  臺北市 北投區 泉源 三 514 536 全部  備考 所有權人：劉冠廷      2 臺北市 北投區 泉源 三 514-1 80.16 全部  備考 所有權人：劉冠廷      3 臺北市 北投區 泉源 三 514-2 1092.72 全部  備考 所有權人：劉冠廷      4 臺北市 北投區 泉源 三 514-6 971.31 全部  備考 所有權人：劉冠廷      5  臺北市 北投區 泉源 三 514-10 201 全部  備考 所有權人：劉冠廷      6  臺北市 北投區 泉源 三 514-11 391 全部  備考 所有權人：劉冠廷      7 臺北市 北投區 泉源 三 514-12 432 全部  備考 所有權人：劉冠廷      8  臺北市 北投區 泉源 三 514-13 430 全部  備考 所有權人：劉冠廷      9 臺北市 北投區 泉源 三 514-14 432 全部  備考 所有權人：劉冠廷      10 臺北市 北投區 泉源 三 514-15 219 全部  備考 所有權人：劉冠廷      11 臺北市 北投區 泉源 三 514-17 218 全部  備考 所有權人：劉冠廷      12 臺北市 北投區 泉源 三 514-18 412.18 全部  備考 所有權人：劉冠廷      13 臺北市 北投區 泉源 三 514-19 111.66 全部  備考 所有權人：劉冠廷      14 臺北市 北投區 泉源 三 514-20 235.45 全部  備考 所有權人：劉冠廷      15 臺北市 北投區 泉源 三 514-22 295.09 全部  備考 所有權人：劉冠廷      16 臺北市 北投區 泉源 三 514-24 36.05 全部  備考 所有權人：劉冠廷      17 臺北市 北投區 泉源 三 514-26 130.44 全部  備考 所有權人：劉冠廷      18 臺北市 北投區 泉源 三 514-27 31 全部  備考 所有權人：劉冠廷      19 臺北市 北投區 泉源 三 514-28 54.30 全部  備考 所有權人：劉冠廷      20 臺北市 北投區 泉源 三 514-29 65 全部  備考 所有權人：劉冠廷      21 臺北市 北投區 泉源 三 506-3 2065 全部  備考 所有權人：九冠開發股份有限公司      22 臺北市 北投區 泉源 三 506-4 1783.04 全部  備考 所有權人：中郵通股份有限公司      

正本係照原本作成。
本裁定除以適用法規顯有錯誤為理由外，不得再抗告。如提起再
抗告，應於收受送達後10日內委任律師為代理人向本院提出再抗
告狀。並繳納再抗告費新臺幣１千元。
中　　華　　民　　國　　111 　年　　3 　　月　　31　　日
　　　　　　　　　　　　　
　　　　　　　　　　　　　  書記官  黃麗玲